臺灣雲林地方法院刑事判決　　　　　　 94年度重訴緝字第1號
公　訴　人　臺灣雲林地方法院檢察署檢察官
被　　　告　庚○○　男　25歲.
選任辯護人　藍庭光律師
　　　　　　劉志卿律師
上列被告因強盜等案件，經檢察官提起公訴（92年度偵字第2170
號、第3105號、第3186號、第3750號、92年度偵緝字第123 號、
第149號），本院判決如下：
    主  文
庚○○連續意圖為自己不法之所有，結夥三人以上攜帶凶器於夜
間侵入住宅，以強暴、脅迫，至使不能抗拒，而取他人之物，處
有期徒刑捌年；扣案之大型未開鋒武士刀壹支、西瓜刀貳支、仿
ＢＥＲＥＴＴＡ廠85型半自動手槍製造之改造手槍（槍枝管制編
號：0000000000號）壹把，均沒收。又意圖勒贖而擄人，處有期
徒刑伍年。應執行有期徒刑拾貳年陸月；扣案之大型未開鋒武士
刀壹支、西瓜刀貳支、仿ＢＥＲＥＴＴＡ廠85型半自動手槍製造
之改造手槍（槍枝管制編號：0000000000號）壹把，均沒收。
    事  實
一、庚○○基於概括之犯意，意圖為自己不法之所有，於92年4
    月5 日凌晨，結夥丑○○、亥○○、楊忠福（另由本院以92
    年訴字第498 號判決在案），基於共同犯意之聯絡，由丑○○駕駛其所有車牌號碼9 Ｒ—7887號自用小客車，搭載庚○○、亥○○、楊忠福，於同日夜間凌晨1 時50分許，至雲林
    縣斗南鎮舊社里興國139 號處，由丑○○留於上開自用小客
    車上擔任把風、接應外，由庚○○持手槍一把（未扣案，無
    積極證據足以證明係具有殺傷力，或是否得供兇器使用）、
    亥○○持小型武士刀一支（未扣案，尚無積極證據足以證明
    係槍砲彈藥刀械管制條例之刀械，亦無法依其材質、規格認
    定是否得供兇器使用）、由楊忠福持丑○○所有客觀上足以
    傷害人身體、生命並足供兇器使用之未開鋒大型武士刀一支
    及紅色帆布袋一只（未扣案），一起侵入雲林縣斗南鎮舊社
    里興國139 號住宅，並大聲喝令在場之巳○○○、戌○○、
    天○○、己○○等四人不准動，然後由庚○○持槍抵住巳○○○臉頰，且朝戌○○頭部及天○○身體比劃，亥○○、楊
    忠福則持刀脅持己○○、天○○及戌○○，而以強暴、脅迫
    之方式，至使巳○○○、戌○○、己○○、天○○不能抗拒
    ，並進而強取巳○○○新臺幣（下同）9 萬6 千元、天○○
    6 千元、己○○1 萬7 千元及戌○○約4 萬元，得手後，旋
    由丑○○開車接應逃離現場。
二、庚○○承接上開犯意，結夥丑○○、亥○○、楊忠福、辛○○、施心願（辛○○、施心願另由本院以92年訴字第498 號
    判決在案），基於共同犯意之聯絡，由施心願駕駛前開自用
    小客車，搭載庚○○、丑○○、亥○○、楊忠福、辛○○，
    於92年4 月7 日夜間凌晨0 時30分許，至雲林縣古坑鄉○○
    村○○路180 巷27號處，由施心願留於上開自用小客車上擔
    任把風、接應，由庚○○持手槍一把（未扣案，無積極證據
    足以證明係具有殺傷力，或是否得供兇器使用），由亥○○
    持小型武士刀一支（未扣案，尚無積極證據足以證明係槍砲
    彈藥刀械管制條例之刀械，亦無法依其材質、規格認定是否
    得供兇器使用），由辛○○持開山刀一支（未扣案，尚無積
    極證據足以證明係槍砲彈藥刀械管制條例之刀械，亦無法依
    其材質、規格認定是否得供兇器使用），由丑○○持客觀上
    足以傷害人身體、生命並足供兇器使用之未開鋒大型武士刀
    一支，由楊忠福持紅色帆布袋一只（未扣案），一起侵入上
    開雲林縣古坑鄉○○村○○路180 巷27號住宅，然後大聲喝
    令在場之酉○○、宇○○、午○○、丁○○等四人不准動，
    並分別持槍械控制四人之行動，而以強暴、脅迫之方式，至
    使酉○○、宇○○、午○○、丁○○等四人不能抗拒，進而
    強取酉○○1 萬元及行動電話一支、宇○○2 萬元及行動電
    話一支、午○○2 萬元及行動電話一支、丁○○5 千餘元，
    得手後，旋由施心願開車接應逃離現場。
三、庚○○與丑○○、亥○○、楊忠福、辛○○、施心願復承接
　　上開犯意，仍由施心願駕駛上開自用小客車，於92年4 月7
  　日夜間凌晨1 時30分許，至雲林縣土庫鎮後埔里後埔152 之
    4 號處，再以同一分工方式，侵入該住宅，並喝令在場之辰
    ○○、乙○○、卯○○、甲○○等四人不准動，而分別持槍
    械控制四人之行動，並以強暴、脅迫之方式，至使辰○○、
    乙○○、卯○○、甲○○等四人不能抗拒，進而強取辰○○
    1 萬元及手錶、戒子各一個，乙○○6 千餘元及行動電話一
    支、戒子二只，卯○○1 萬5 千元及行動電話一支，甲○○
    5 百元及行動電話一支。得手後，旋由施心願開車接應逃離
    現場。
四、庚○○承接上開犯意，結夥丑○○、亥○○、辛○○、丙○○（丙○○另由本院以92年訴字第498 號判決在案），基於
    共同犯意之聯絡，先由丑○○先向不知情之黃文彥借用車牌
    號碼Ｙ7 —6178號自用小客車，由亥○○購買客觀上足以傷
    害人之身體、生命並足供兇器使用之西瓜刀二把，並提供其
    所有具殺傷力之仿ＢＥＲＥＴＴＡ廠85型半自動手槍製造之
    改造手槍（槍枝管制編號：0000000000號）一枝。然後由亥
    ○○開車，於92年4 月27日夜間凌晨0 時許，至雲林縣古坑
    鄉○○村○○路227 號處，由亥○○、丙○○二人留於上開
    自用小客車上擔任把風、接應，由辛○○持上開改造手槍一
    枝，由丑○○、庚○○分持上開西瓜刀各一把，一起侵入雲
    林縣古坑鄉○○村○○路227 號住宅，喝令在場之癸○○、
    戊○○、地○○（起訴書誤載為戴煌添）、黃○○等四人不
    准動，並將錢全部拿出來等語，而分別持槍械控制四人之行
    動，以此強暴、脅迫之方式，至使癸○○、戊○○、地○○
    、黃○○四人不能抗拒，進而強取癸○○4 百元及行動電話
    一支、戊○○1 萬餘元及行動電話一支、皮夾一個、地○○
    7 千元、黃○○2 千3 百元，得手後，旋由亥○○開車接應
    逃離現場。
五、亥○○駕駛上開車牌號碼Ｙ7 —6178號自用小客車，搭載庚○○、丑○○、辛○○、丙○○，繼續以同一分工方式，於
    92年4 月27日夜間凌晨0 時5 分許，侵入雲林縣古坑鄉○○
    村○○路12巷36號住宅，喝令在場之未○○、寅○○、宙○
    、申○○等四人不准擅動，而分別持槍械控制四人之行動，
    以此強暴、脅迫之方式，至使未○○、寅○○、宙○、申○○等四人不能抗拒，然後強取未○○10萬元、金項鍊、行動
    電話、背包、皮夾各一個、空白支票一張，強取宙○及申○○3 千元及1 千6 百元。得手後，再由亥○○開車接應逃離
    現場。
六、庚○○另行起意擄人勒贖，惟恐丑○○、辛○○、亥○○等
    人不願配合，乃向三人假稱：係前往收取他人積欠之帳款等
    語，因此丑○○、辛○○、亥○○係基於共同妨害自由之犯
    意聯絡，而應允之。庚○○為避免使用之車輛日後成為查緝
    線索，先與丑○○基於共同犯意之聯絡，意圖為自己不法之
    所有，於92年4 月24日6 時許，在雲林縣虎尾鎮○○里○○
    路與四平路口，由丑○○以徒手之方式，竊取壬○○所有，
    停放於該路口之車牌號碼ＳＰ—3581號自用小客車，得手後
    由庚○○駕駛該自用小客車搭載丑○○，前往接應辛○○、
    亥○○，期間由亥○○提供上開仿ＢＥＲＥＴＴＡ廠85型半
    自動手槍製造之改造手槍交由辛○○持用，而於同日9 時許
    ，四人到達雲林縣斗六鎮○○路○ 段1864號元豐企業社後，
　　由庚○○待於車上接應，辛○○持槍與亥○○、丑○○一起
  　進入該企業社，再由辛○○持槍抵住玄○○頭部，亥○○、
    丑○○二人徒手強押玄○○，而將玄○○強押進入庚○○所
    駕駛之上開自用小客車內，剝奪玄○○身體之自由。庚○○
    迅即開車離開現場，沿途並於車中向玄○○勒贖2 千萬元，
    辛○○聽聞後發覺有異，即將槍枝交予庚○○後，於途中先
    行下車離去。辛○○離去後，庚○○將車輛交由亥○○駕駛
    ，並繼續與玄○○商談贖金價額，亥○○、丑○○至此始知
    庚○○係意在勒贖而擄人，惟二人甫知曉，旋即於同日中午
    約12時許，因所乘車輛與不詳之運載混凝土車輛發生碰撞而
    無法行進，玄○○見狀遂假稱身體受傷，無法行動。庚○○
    、亥○○、丑○○三人，乃將玄○○及車輛棄置於車禍現場
    而迅速逃逸，玄○○始重獲自由。
    理  由
一、檢察官追訴之罪名
　  （一）刑法第330 條第1 項、第321 條第1 項第1 、3 、4
    　　　款之意圖為自己不法之所有，結夥三人以上攜帶兇器
          於夜間侵入住宅，以強暴、脅迫，至使不能抗拒，而
          取他人之物（加重強盜罪）。
    （二）修正前槍砲彈藥刀械管制條例第11條第4 項未經許可
          持有其他可發射子彈具有殺傷力之槍枝（94年1 月26
          日修正公布後第8 條第4 項）（持搶罪）。
    （三）刑法第320條第1項之竊盜罪。
    （四）刑法第347條第1項之意圖勒贖而擄人。
    （五）各該罪之關係：
    　　　1、加重強盜罪、持搶罪均為連續犯。
          2、加重強盜罪與竊盜罪為連續犯，從一重之加重強盜
             罪處斷。
          3、連續加重強盜罪與連續持搶罪，有方法與結果之牽
             連關係，從一重連續加重強盜罪處斷。
          4、連續加重強盜罪與擄人勒贖罪為數罪。
二、本院認定犯罪事實所憑之證據及理由
    （一）被告最後全部認罪，並自白全部犯罪事實。
    （二）共犯丑○○、亥○○、楊忠福、辛○○、施心願、王
          信東等之供述。
    （三）證人黃文彥之證述。
    （四）被害人己○○、天○○、戌○○、酉○○、宇○○、
          午○○、丁○○、辰○○、乙○○、卯○○、甲○○
          、癸○○、戊○○、地○○、未○○、寅○○、宙○
　　　　　、申○○、玄○○等指訴。
　　（五）車牌號碼9Ｒ—7887號自用小客車之車輛資料。
    （六）壬○○所有車牌號碼ＳＰ—3581號自用小客車之車籍
          資料、失竊報案資料、壬○○簽收領回該車輛之贓物
          領據。
    （七）黃文彥所有車牌號碼Ｙ7 —6178號自用小客車之筆記
          資料、車輛相片、車籍資料。
    （八）扣案之未開鋒大型武士刀一支、西瓜刀二支及仿ＢＥ
          ＲＥＴＴＡ廠85型半自動手槍製造之改造手槍一枝。
    （九）內政部警政署刑事警察局92年8 月15日刑鑑字第0920
          155991號槍彈鑑定書。
    被告之自白，核與上所列證據所示相符，事證明確，犯行均
　　可以認定，應依法論罪科刑。
三、被告之罪名
    （一）查本件被告用以強盜之仿ＢＥＲＥＴＴＡ廠85型半自
          動手槍製造之改造手槍，具有殺傷力，另扣案之大型
　　　　　武士刀雖未開鋒，但其質堅角銳，客觀上對人之生命
  　　　　、身體仍具有危險性，西瓜刀二支亦同，均足供作為
    　　　兇器使用。
    （二）被告上開所為，係犯：
    　　　1、刑法第330 條第1 項、第321 條第1 項第1、3、
             4 款之意圖為自己不法之所有，結夥三人以上攜
             帶兇器於夜間侵入住宅，以強暴、脅迫，至使不
             能抗拒，而取他人之物。被告於每次強盜行為，
             其同時同地，以一強盜犯意，就多位被害人為一
             個強盜行為，侵害多位被害人之法益，觸犯相同
             罪名，為想像競合犯，應從一加重強盜罪處斷。
      　  2、修正前槍砲彈藥刀械管制條例第11條第4 項未經
          　 許可持有其他可發射子彈具有殺傷力之槍枝。被
             告行為後，槍砲彈藥刀械管制條例於94年1 月26
　　　　　　 日修正公布，將修正前槍砲彈藥刀械管制條例第
  　　　　　 11條第4 項未經許可持有其他可發射子彈具有殺
    　　　　 傷力之槍枝，改列為第8 條第4 項，並加重其刑
      　　   ，行為後法律既已有變更，依刑法第2 條第1 項
             規定，應適用最有利於行為人之法律，經比較結
             果，以裁判前之規定有利於被告，依刑法第2條
             第1 項但書規定，應適用裁判前之規定處罰。
          3、刑法第320條第1項之竊盜罪。
          4、刑法第347條第1項之意圖勒贖而擄人。
    （三）被告就上開所犯，分別與丑○○、亥○○、楊忠福、
          、辛○○、施心願、丙○○，有犯意之聯絡及行為之
　　　　　分擔，均應論以共同正犯。
    （四）被告分別為多次加重強盜及竊盜、持有改造手槍等犯
          行，其犯罪時間緊接，且犯罪手法相同，顯係基於概
          括犯意為之，各應依刑法第56條連續犯之規定，論以
          一加重強盜罪、持有改造手槍罪，並加重其刑。所犯
          上開二罪間有方法結果之牽連關係，應依刑法第55條
          之規定，從一重之連續加重強盜罪處斷。
    （五）被告所犯連續加重強盜罪、意圖勒贖而擄人罪，犯意
　　　　　各別，罪名有異，行為亦殊，應分論併罰。
四、量刑
    被告因一時貪念，致罹意圖勒贖而擄人之重典，且未得財物
    ，最後將被害人玄○○及車輛棄置於車禍現場，未予加害，
    顯然情輕法重，其犯罪之情狀尚非不可憫恕，科以法定最低
    度之刑猶嫌過重，爰依刑法第五十九條之規定減輕其刑。爰
    審酌被告犯罪之動機、目的、手段、所生危害、所得利益、
    其品行智識程度、犯罪後態度及當事人量刑協商等一切情狀
    ，各量處如主文所示之刑，並定應執行刑。扣案之具殺傷力
    仿ＢＥＲＥＴＴＡ廠85型半自動手槍製造之改造手槍一把，
    為違禁物。另扣案之未開鋒大型武士刀一支、西瓜刀二支，
    分別為被告丑○○、亥○○所有，並為供犯罪所用之物，此
    業據丑○○、亥○○另案自承在卷。雖均在本院92年度訴字
    第498 號判決中已宣告沒收，但基於共犯應對於全部所發生
    之結果共同負責之理論，仍分別依刑法第38條第1 項第1款
    、第2 款之規定宣告沒收。
據上論斷，應依刑事訴訟法第299 條第1 項前段，修正前槍砲彈
藥刀械管制條例第11條第4 項，刑法第2 條第1 項但書、第11條
前段、第28條、第56條、第320 條、第330 條第1 項、第321 條
第1 項第1 款、第3 款、第4 款、第55條、第347 條第1 項、第
51條第5 款、第59條、第38條第1 項第1 款、第2 款，罰金罰鍰
提高標準條例第1條前段，判決如主文。
本案經檢察官子○○到庭執行職務。
中　　華　　民　　國　　94　　年　　6 　　月　　21　　日
                  刑事第四庭  審判長法  官  吳福森
                                    法  官  吳錦佳
                                    法  官  李淑惠
以上正本證明與原本無異。
如不服本判決應於送達後10日內向本院提出上訴狀。
                                    書記官  陳姵君
中　　華　　民　　國　　94　　年　　6 　　月　　21　　日
附錄本案論罪科刑法條全文：
刑法第320條：
意圖為自己或第 3 人不法之所有，而竊取他人之動產者，為竊盜
罪，處五年以下有期徒刑、拘役或五百元以下罰金。
意圖為自己或第 3 人不法之利益，而竊佔他人之不動產者，依前
項之規定處斷。
前二項之未遂犯罰之。
刑法第330條：
犯強盜罪而有第321 條第1 項各款情形之一者，處七年以上有期
徒刑。
前項之未遂犯罰之。
修正前槍砲彈藥刀械管制條例第11條第4項：
未經許可，持有、寄藏或意圖販賣而陳列第一項所列槍砲者，處
一年以上七年以下有期徒刑，併科新臺幣七百萬元以下罰金。
刑法第347條第1項：
意圖勒贖而擄人者，處死刑、無期徒刑或七年以上有期徒刑。因
而致人於死者，處死刑、無期徒刑或十二年以上有期徒刑；致重
傷者，處死刑、無期徒刑或十年以上有期徒刑。
